臺灣高雄地方法院刑事判決　　　　　　 100年度交訴字第52號
公　訴　人　臺灣高雄地方法院檢察署檢察官
被　　　告　吳聖裕
上列被告因公共危險案件，經檢察官提起公訴（99年度偵字第
32118 號），本院判決如下：
    主  文
吳聖裕駕駛動力交通工具肇事，致人受傷而逃逸，處有期徒刑陸
月，如易科罰金，以新臺幣壹仟元折算壹日。
其餘被訴業務過失傷害部分公訴不受理。
    事  實
一、吳聖裕係營業小客車司機，其於民國99年7 月11日上午9 時
    許，駕駛車牌號碼631-NQ號營業小客車，沿高雄市○鎮區○
    ○路由東向西行駛，行近該路與武營路口時，應注意汽車超
    車時，應與前車左側保持半公尺公以上之間隔超過，竟疏未
    保持安全間隔，即自同向前方由林晏年騎乘之車牌號碼718-
    BDC 號重型機車左側超越，致其前揭營業小客車之右側後照
    鏡與林晏年上開機車之左側後照鏡發生擦撞，林晏年因而人
    車倒地，受有左頭頂部瘀腫（2 公分x1公分）、左肘挫擦傷
    （2 公分x1公分）、右手背挫擦傷（1 公分x1公分）、右膝
    蓋挫擦傷（6 公分x3公分）、左膝蓋挫擦傷（5  公分x2 公
    分）、左踝挫擦傷（2 公分x1公分）、左足背挫擦傷（1 公
    分x1公分）等傷害（所涉業務過失傷害罪嫌部分，由本院諭
    知不受理判決，詳後述）。吳聖裕於車禍發生後，已明知其
    駕駛動力交通工具肇事致人受傷，竟基於肇事逃逸之故意，
    未下車查看林晏年之傷勢並採取救護或其他必要措施，亦未
    留下任何聯絡資料，即駕車逃離現場。嗣經路人記下吳聖裕
    所駕駛車輛之車牌號碼，並經警方調閱案發現場附近之監視
    錄影畫面後，始循線查悉上情。
二、案經高雄市政府警察局前鎮分局移送臺灣高雄地方法院檢察
    署檢察官偵查起訴。
    理  由
壹、證據能力部分
    本判決後述所引用被告吳聖裕以外之人於審判外之陳述，固
    屬傳聞證據，惟公訴人及被告就該等審判外陳述之證據能力
    ，於本院準備程序中均表示不予爭執（被告僅就部分證據之
    證明力有爭執），且迄於本案言詞辯論終結前，俱未聲明異
    議。本院審酌該等證據資料製作時之情況，並無違法不當及
    證明力明顯過低之瑕疵，且與本案相關之待證事實具有關連
    性，認為以之作為證據應屬適當，依刑事訴訟法第159 條之
    5 規定，認該等證據資料均有證據能力。
貳、有罪部分（即肇事逃逸部分）
一、訊據被告固坦承其所駕駛之上開營業小客車，曾於前揭時地
    與林晏年所騎乘之上揭機車發生擦撞，致林晏年人車倒地，
    而受有前述傷勢等事實，惟否認有何肇事逃逸之犯行，辯稱
    ：當時伊開在快車道上，係林晏年之機車碰到伊營業小客車
    之後照鏡，伊當時對於碰撞完全沒有感覺，而且伊當時駕車
    時有開冷氣，伊又重聽，因此伊沒有聽到任何碰撞之聲響，
    伊並無肇事逃逸之犯意等語。經查：
(一)、被告為營業小客車司機，其於99年7 月11日上午9 時許，駕
    駛車牌號碼631-NQ號營業小客車，沿高雄市○鎮區○○路由
    東向西行駛，行近該路與武營路口時，其車輛右側後照鏡與
    同向前方由林晏年騎乘之車牌號碼718-BDC 號重型機車左側
    後照鏡發生擦撞，林晏年因而人車倒地，受有左頭頂部瘀腫
    （2 公分x1公分）、左肘挫擦傷（2 公分x1公分）、右手背
    挫擦傷（1 公分x1公分）、右膝蓋挫擦傷（6 公分x3公分）
    、左膝蓋挫擦傷（5 公分x2公分）、左踝挫擦傷（2 公分x1
    公分）、左足背挫擦傷（1 公分x1公分）等傷害。被告於車
    禍發生後，並未對林晏年採取任何救護或其他必要措施，亦
    未留下任何聯絡資料，即駕車離開該處等情，業據被告於本
    院審理中坦承無訛，復經證人即被害人林晏年於警詢、本院
    審理中及證人即警員曾懷逸於本院審理中證述明確，並有道
    路交通事故現場圖、道路交通事故調查報告表(一)、(二)、車號
    查詢汽車車籍資料、營業小客車行車執照、被告駕駛執照、
    監視錄影器翻拍照片、前揭營業小客車及重型機車照片、高
    雄市政府警察局指揮中心受理110 報案紀錄單、杏和醫院99
    年7 月11日乙種診斷證明書1 紙等件附卷可稽，此部分之事
    實，自均堪認定。
(二)、觀諸被告前述駕駛執照可知，被告自87年11月15日起，即已
    取得職業小型車駕駛執照，被告於本院審理中，亦自承其駕
    駛計程車已十餘年，駕駛技術熟練（見本院卷一第26頁），
    則依被告豐富之道路駕駛經驗，其對於行車時周遭人車動態
    之掌握，自應較一般人敏銳。又被告於96年間曾因肇事逃逸
    案件，經本院以97年度審交訴字第12號判處罪刑確定，此有
    被告之臺灣高等法院被告前案紀錄表在卷為憑，則被告對於
    其駕車時是否肇致交通事故乙節，尤應格外審慎。而本件車
    禍事故發生時之情形，證人林晏年於本院審理中已證稱：當
    時伊被撞後即往左邊倒，人與車都有往前滑行一段距離，伊
    是覺得很突然，碰的一聲就倒地了。伊機車左邊的車身有很
    大的擦痕，左邊的把手有磨損，左邊的照後鏡亦歪掉等語歷
    歷（見本院卷一第39頁至第40頁），足認被告與證人林晏年
    兩車發生擦撞後，證人林晏年立即人車倒地，並發出碰撞聲
    響。復由卷內道路交通事故現場圖及林晏年前揭機車照片觀
    之，證人林晏年前揭機車之刮地痕長達12.1公尺，該機車之
    左側車身，亦確有明顯之擦痕，可徵林晏年所騎乘機車倒地
    後，該機車尚且向前滑行10餘公尺，益見本件兩車相撞之力
    道及被害人倒地之碰撞聲響，應俱非輕微，一般人於此情形
    ，應甚易察覺車禍事故之發生，遑論道路駕駛經驗豐富之被
    告。再者，證人曾懷逸於本院審理中，亦到庭證稱：其有將
    被害人與被告之車輛做相撞痕跡之比對，比對結果是計程車
    右後照鏡與被害人機車之把手（應為後照鏡之誤）高度相符
    ，刮痕是新的等語（見本院卷一第38頁至第39頁），而依卷
    內兩車比對照片及被告車輛照片所示（見警卷第15頁、第18
    頁），被害人林晏年機車之左後照鏡高度確恰與被告前開車
    輛之右後照鏡高度相符，且被告車輛右後照鏡上之擦痕明顯
    ，長度非短，足見被告車輛右後照鏡之擦痕，應即係本件與
    被害人林晏年機車所生交通事故所遺留，且兩車於案發時，
    應有相當之碰撞力道。另衡以一般駕駛自小客車之人，如欲
    倒車或路邊停車，而由同車之人在車外協助指揮時，車外協
    助之人除以出聲提醒駕駛人於適當距離時將車輛煞停外，亦
    常以手輕輕拍打車身、車尾之方式，制止駕駛人繼續前進或
    倒車以免發生碰撞，身處車內之駕駛人縱未將車窗搖下，通
    常亦因一般自小客車之車體較小且車身一體成型，而能感受
    到該拍打產生之震動而知及時煞停車輛，此為一般有駕駛經
    驗之人所週知，本件被告與被害人林晏年騎乘之機車發生擦
    撞時，既在後照鏡下留下明顯之擦刮痕跡，其對於車身遭撞
    擊所產生之震動，自不可能毫無知覺，凡此俱徵被告辯稱其
    不知有肇事云云，應屬事後卸責之詞，不足採信。又被告於
    本院審理期間，經本院以正常音量訊問，均能應答如常，且
    對於本院之訴訟指揮、交互詰問程序時公訴人之問題或證人
    之回答，亦無因其聽力缺損而無法清楚聽聞之情事發生，足
    見其辯稱其因重聽，於案發時沒有聽到任何聲響等語，亦屬
    畏罪之詞，並無可取。
(三)、末按刑法肇事逃逸罪之成立，祇以行為人有駕駛動力交通工
    具肇事，致人死傷而逃逸之事實為已足，至行為人之肇事有
    否過失，則非所問，二者之立法目的及犯罪構成要件截然不
    同（最高法院93年度台上字第5599號、91年度台上字第3776
    號判決均明示斯旨）。被告雖另指稱案發當時，其駕車行駛
    於快車道上，乃被害人林晏年之機車駛來碰其車輛之後照鏡
    等語，而對於本件車禍之過失責任有所爭執。然由卷內道路
    交通事故現場圖及道路交通事故調查報告表(一)觀之，被害人
    林晏年所騎乘機車向左倒地後，其刮地痕跡均係位於慢車道
    上，足見被告指稱當時其行駛在快車道上，乃被害人林晏年
    騎乘機車來撞其右後照鏡乙節，已難謂真實。且依前開說明
    ，被告對於車禍事故之發生有無過失，與其本件肇事逃逸犯
    行之成立與否並無關聯，被告此部分辯解，同無可採。
(四)、綜前，本件事證明確，被告犯行至堪認定。
二、核被告所為，係犯刑法第185 條之4 之肇事致人受傷而逃逸
    罪。爰審酌被告前已有肇事逃逸之前科，業如前述，其未知
    警惕，猶蹈本件犯行，其所為已對交通安全及他人生命、身
    體之法益造成危害，其犯罪後一再飾詞卸責，自值非難；惟
    衡酌被告於本院審理中，已與被害人林晏年達成和解，被害
    人林晏年表示願意原諒被告，被告亦當庭向被害人林晏年致
    歉，且被害人林晏年因本件車禍所受傷害尚非甚鉅，其傷勢
    現已康復，另兼衡被告之生活狀況、犯罪之動機、手段等一
    切情狀，量處如主文所示之刑，並諭知易科罰金之折算標準
    ，以資懲儆。至公訴人就本案雖具體求處有期徒刑1 年之刑
    度，然本院審酌上開各犯罪情狀，認量處被告如主文所示之
    刑，應足昭炯戒，公訴人所求處之刑度，尚嫌過重，附此敘
    明。
參、公訴不受理部分（即業務過失傷害部分）
一、公訴意旨另以：被告係營業小客車司機，為從事業務之人。
    其於99年7 月11日上午9 時許，駕駛車牌號碼631-NQ號營業
    小客車，沿高雄市○鎮區○○路由東向西行駛，行經該路與
    武營路口，本應注意汽車行經交岔路口時，不得超車；汽車
    超車時，後行車應俟前行車減速靠邊或以手勢或亮右方向燈
    表示允讓後，後行車始得超越。超越時應顯示左方向燈並於
    前車左側保持半公尺以上之間隔超過，行至安全距離後，再
    顯示右方向燈駛入原行路線，而未注意，致與同向行駛於前
    方，由林晏年騎乘之車牌號碼718-BDC 號重型機車發生擦撞
    ，致林晏年人車倒地，受有如前所述之傷害，因認被告另涉
    犯刑法第284 條第2 項之業務過失傷害罪嫌。
二、按告訴乃論之罪，未經告訴者，應諭知不受理之判決，刑事
    訴訟法第303 條第3 款定有明文。查本件被告因業務過失傷
    害案件，經檢察官提起公訴，認被告係犯刑法第284  條第2
    項前段之業務過失傷害罪，依同法第287 條前段之規定，須
    告訴乃論。惟本件被害人林晏年於警詢時，經警員詢以是否
    欲對撞傷其並肇事逃逸之人提出公共危險及過失傷害之告訴
    ，被害人林晏年答稱「我要暫時保留法律告訴權」等語（見
    警卷第4 頁），則依被害人林晏年此部分所述，自難認其對
    本件過失傷害之犯罪事實，已有提出刑事訴追之意。又遍觀
    全卷，復查無被害人林晏年業已提出刑事傷害告訴之相關佐
    證，自無從認本件被告被訴業務過失傷害之犯罪事實，已經
    合法告訴，起訴書逕列被害人林晏年為告訴人，容屬誤會。
    揆諸前開說明，本件就被告被訴業務過失傷害部分，自應諭
    知不受理之判決。
據上論斷，應依刑事訴訟法第299  條第1 項前段、第303 條第3
款，刑法第185 條之4 、第41條第1 項前段，判決如主文。
本案經檢察官錢義達到庭執行職務。
中    華    民    國   100    年    10    月    27    日
                      交通法庭  審判長法  官  陳  箐
                                      法  官  廖華君
                                      法  官  吳佳穎
以上正本證明與原本無異。
如不服本判決應於收受送達後10日內向本院提出上訴書狀，並應
敘述具體理由；如未敘述上訴理由者，應於上訴期間屆滿後20日
內向本院補提理由書（均須按他造當事人之人數附繕本）「切勿
逕送上級法院」。
中    華    民    國   100    年    10    月    27    日
                                      書記官  黃淑菁
附錄犯罪科刑法條：
附錄本案論罪科刑法條全文：
中華民國刑法第185 條之4 （肇事遺棄罪）
駕駛動力交通工具肇事，致人死傷而逃逸者，處6 月以上5 年以
下有期徒刑。